【裁判字號】    95,訴,916
【裁判日期】    951207
【裁判案由】    房屋稅
【裁判全文】
臺北高等行政法院判決
                                       95年度訴字第916號
                              .
原      告  甲○○
被      告  臺北縣政府稅捐稽徵處
代  表  人  乙○○處長）住同.
訴訟代理人  丁○○
            丙○○
上列當事人間因房屋稅事件，原告不服臺北縣政府中華民國95年
1 月18日北府訴決字第0940512401號（案號：00000000號）訴願
決定，提起行政訴訟。本院判決如下：
    主  文
原告之訴駁回。
訴訟費用由原告負擔。
    事  實
一、事實概要：緣原告所有自編門號之臺北縣樹林市○○里○○
    街219 巷51號之2 房屋（下稱系爭房屋，位於臺北縣樹林市
    ○○街219 巷51號《門牌整編前為樹林市○○街157 號》房
    屋旁）係未辦理保存登記之房屋，於民國（下同）93年6 月
    24日始向被告申報房屋現值。經被告清查結果，發現系爭房
    屋面積為3336.5平方公尺，係出租供工廠使用，並核定房屋
    現值為新臺幣（下同）4,952,100 元；另依原告之房屋現值
    申報書所載「建築完成日期」為74年12月13日及華寶倉儲有
    限公司（下稱華寶公司）經濟部公司執照載明於87年5 月29
    日經核准設立於系爭房屋，乃以93年7 月29日北稅財二字第
    0930064101號函復原告系爭房屋應按營業用稅率課徵房屋稅
    ，並於5 年核課期間內即自89年起補徵5 年房屋稅計724,98
    9 元，分別為：89年148,563 元、90年146,778 元、91年14
    4,999 元、92年143,214 元、93年141,435 元；另加計自動
    補報加計利息分別為89年30,220元、90年18,239元、91年5,
    697 元、92年1,529 元。原告不服，申請復查，未獲變更，
    提起訴願，訴願機關以原告自承系爭房屋於92年以前係作飼
    養禽畜使用，92年才租予華寶公司，被告遽以認定系爭房屋
    自87年起有出租營業事實，所憑證據不無率斷，認本件89、
    90、91年度之房屋稅所應適用之稅率為何尚應另為查明，92
    、93年度房屋稅以營業用稅率課徵部分則屬適法，而決定：
    「原處分關於89、90、91年度之房屋稅部分應予撤銷，由原
    處分機關另為適法之處分，餘訴願駁回」，原告就訴願決定
    駁回之92及93年房屋稅部分猶表不服，遂提起本行政訴訟。
二、兩造聲明：
  (一)原告未於言詞辯論期日到庭，惟據其起訴狀所載聲明如下：
    系爭房屋92及93年房屋稅應獲減免。
  (二)被告聲明：駁回原告之訴。
三、兩造之爭點：
  (一)原告主張之理由：
    被告對原告所有系爭房屋自89年起補徵5 年房屋稅，經原告
    提起復查及訴願決定後，系爭房屋92年及93年度房屋稅均未
    獲變更。惟系爭房屋已於93年11月12日被大火燒毀，重建無
    期，棄置已近2 年，且原告就系爭房屋毫無收入，被告補徵
    處分猶如雪上加霜，故應減免92、93年房屋稅。
  (二)被告主張之理由：
    1.查樹林市○○街157 號房屋，89年經門牌整編為樹林市○
      ○街219 巷51號（基地標示為樹林市○○○段276-1 、27
      7-2 、277-4 、277-5 、277-6 、277-7 地號等6 筆土地
      ），依農林航空測量所88年11月6 日之航照圖顯示，上開
      6 筆土地上建有3 棟房屋，除51號為經戶政機關編訂之門
      牌，地上另外2 棟房屋係房屋所有人自編門牌為51-1、51
      -2號，上開房屋均為未辦理保存登記之建物。依被告房屋
      稅籍資料所載面積為：(1)51號房屋：66平方公尺所有人陳
      德和，739.3 平方公尺所有人郭炳宏；(2)51-1號房屋：86
      3.3 平方公尺所有人謝永吉；(3)51-2號房屋：3336.5平方
      公尺，所有人為原告。該3 棟房屋呈品字形排列，系爭51
      -2號房屋位在其中上位置，均使用同一大門進出，此有現
      場照片及原告提供之78年興建之工程合約書可考，又調閱
      用電資料，上開房屋共用同一電號，此有臺灣電力股份有
      限公司臺北西區營業處94年2 月4 日D 北西字第09402060
      101 號函可稽。
    2.另被告於93年11月11日現場勘查，51-2號房屋係供橋通輪
      胎股份有限公司為營業使用，51-1號房屋供裕林企業社作
      模具加工及倉儲使用。而51號門牌除有橋通公司於90年2
      月16日營業設籍，另有華寶倉儲有限公司（設立期間87年
      5 月29日迄今），橋北輪胎股份有限公司（設立期間87年
      2 月2 日至91年4 月16日）、多利建材行（設立期間89年
      9 月11日至93年3 月31日），共計4 家公司行號設立其上
      外，尚有裕林企業社自91年7 月25日至93年7 月25日以此
      址訂立租賃契約承租該「51」號房屋；該設籍之4 家公司
      營業地址雖均記載為「51號」，然查其營利事業登記申請
      書營業項目說明欄亦特別載有「所在地坐落圳岸腳段276-
      1 、277-2 、277-4 、277-5 、277-6 、277-7 地號」等
      字樣，此有營利事業統一發證登記申請書及租賃契約書可
      稽，顯係該3 棟房屋因戶政機關僅編訂「51號」門牌而無
      法為明確區隔所為註記。又據華寶公司分別於90年2 月、
      91年7 月與橋通公司、裕林企業社所訂之房屋租賃契約書
      ，其上載明租用範圍為「樹林市○○街219 巷51號」，租
      賃期間分別為90年3 月1 日至95年2 月28日、91年7 月25
      日至93年7 月25日，惟經被告93年11月11日現場勘查系爭
      51-2號房屋即供橋通公司使用，51-1號房屋則供裕林企業
      社使用，顯然「51號」僅是一訂約及設立營業地址之代表
      地址，是以系爭51-2號房屋依租賃契約、營業設籍及現場
      使用情形，自90年3 月起即供橋通公司營業使用應堪認定
      。從而，本件系爭51-2號房屋被告按營業用稅率補徵92、
      93年房屋稅（課稅所屬課稅期間為91年7 月1 日至93年6
      月30日），核無不合。
    3.至本件除補徵92年本稅外另加計自動補報應計利息1,529
      元部分，經查原告於93年6 月24日向被告申報房屋稅設籍
      ，系爭房屋於79年12月13日興建完成，是被告就補徵之92
      年房屋稅依稅捐稽徵法第48條之1 第2 項規定，加計自動
      補報利息，洵屬有據，並無不合。
    4.原告於本次提起行政訴訟對系爭房屋92、93年按營業用稅
      率課徵並不爭執，僅主張系爭房屋於93年11月12日大火燒
      毀，應減免92、93年房屋稅，然查93年房屋稅所屬課稅期
      間為92年7 月1 日至93年6 月30日，從而，原告主張縱然
      屬實，亦屬94年房屋稅得否減免事宜，原告以此訴請減免
      92年、93年房屋稅顯無可採。
    理  由
一、被告代表人原為莊錦順，95年7 月16日變更為乙○○，茲由
    其具狀聲明承受訴訟，核無不合，應予准許。
二、原告經合法通知，未於言詞辯論期日到場，核無行政訴訟法
    第218 條準用民事訴訟法第386 條各款所列之情事，爰依被
    告之聲請，由其一造辯論而為判決。
三、按法院之為判決，固須本於當事人之聲明，若當事人所為聲
    明僅用語錯誤，法院本於其聲明之真意而予勝訴之判決，自
    不得謂其所判決者係未經當事人聲明之事項，亦不發生訴之
    變更或追加之問題，最高法院38年穗上字第103 號判例意旨
    參照。經查，本件原告經通知未到，其訴之聲明雖載為「系
    爭房屋92及93年房屋稅應獲減免」，惟其係對於被告補徵系
    爭房屋92年度房屋稅及核課93年度房屋稅不服，循復查、訴
    願之救濟制度而來，核其訴訟之真意，應係主張系爭處分損
    及其權益，請求撤銷原處分、訴願決定之撤銷訴訟。雖其聲
    明記載為「應獲減免」，應係用語錯誤，參酌首揭判例意旨
    ，本院自得依其真意，就撤銷訴訟有無理由而為判斷。
四、按「稅捐之核課期間，依左列規定：．．．二、依法應由納
    稅義務人實貼之印花稅，及應由稅捐稽徵機關依稅籍底冊或
    查得資料核定課徵之稅捐，其核課期間為5 年」，為稅捐稽
    徵法第21條第1 項第2 款所明定。次按「房屋稅依房屋現值
    ，按左列稅率課徵之：一、住家用房屋最低不得少於其房屋
    現值百分之1.2 ，最高不得超過百分之2 。但自住房屋為其
    房屋現值百分之1.2 。二、非住家用房屋，其為營業用者，
    最低不得少於其房屋現值百分之3 ，最高不得超過百分之5
    。其為私人醫院、診所、自由職業事務所及人民團體等非營
    業用者，最低不得少於其房屋現值百分之1.5 ，最高不得超
    過百分之2.5 。三、房屋同時作住家及非住家用者，應以實
    際使用面積，分別按住家用或非住家用稅率，課徵房屋稅。
    但非住家用者，課稅面積最低不得少於全部面積6 分之1 」
    ，房屋稅條例第5 條定有明文。
五、查原告於93年6 月24日提出「房屋新建（改增建）暨房屋現
    值申報書，向被告申請稅籍，申報書上載明「房屋座落：台
    北縣樹林市○○街219 巷51-2號1 樓」、「基地標示：圳岸
    腳段277-6 、277-7 號」、「建築完成日期：79年12月13日
    」，此有該申報書1 紙附於原處分卷第34頁可稽。被告據以
    調查發現系爭房屋之旁分別有同巷51號、51-1號房屋，亦未
    設籍，三棟房屋除51號房屋為經戶政機關編訂之門牌外，其
    餘2 棟房屋係房屋所有人自編門牌，惟3 棟房屋均使用同一
    大門進出，並共用同一電號；而依所有人之申報，該3 棟房
    屋之資料為(1)51號房屋：66平方公尺所有人陳德和，739.3
    平方公尺所有人郭炳宏；(2)51-1號房屋：863.3 平方公尺所
    有人謝永吉；(3)51-2號房屋：3336.5平方公尺，所有人為原
    告，此有農林航空測量所88年11月6 日之航照圖、臺灣電力
    股份有限公司臺北西區營業處94年2 月4 日D 北西字第0940
    2060101 號函、現場照片、房屋稅籍資料等附於原處分卷可
    稽，足徵該3 棟房屋雖各有其主，惟於管理使用上有密切之
    關係。另經被告調查獲得租賃契約書2 份，其中1 份為華寶
    倉儲有限公司出租予橋通輪胎股份有限公司之租約，書面載
    明租賃標的為「樹林市○○街219 巷51號建物連同土地，合
    計面積為395 坪」，期間自90年3 月1 日起至95年2 月28日
    止」；另份則為華寶倉儲有限公司出租予裕林企業社，租賃
    標的為「樹林市○○街219 巷51號」，租期自91年7 月25日
    至93年7 月25日。雖然該2 份租約之標的同為51號房屋，惟
    部分租期重疊，顯然承租範圍各有不同。而前者租賃面積已
    有395 坪，加計後者必然超過395 坪，經比較前揭房屋之稅
    籍資料51號房屋總面積僅805.3 平方公尺即243.6032坪，顯
    然該2 份租約所承租之範圍不僅止於契約書上所記載之51號
    房屋而已。而被告另於93年11月11日勘查現場，查得51-2號
    房屋即係供前述第1 份租約之承租人橋通輪胎股份有限公司
    為營業使用，51-1號房屋供裕林企業社作模具加工及倉儲使
    用，此亦有現場照片附於原處分卷足憑。再者，原告於93年
    7 月28日提出1 紙申請書載明「申請人甲○○所起造座落於
    樹林市○○街219 巷51號內之2300平方公尺建物（申報房屋
    稅時自編為219 巷51之2 號）…至民國92年始出租做工廠，
    現場及承租人或租賃契約書均可為證，敬請自民國92年起開
    始課徵房屋稅，並依工廠使用，減半徵收」；另於申請復查
    時，自承「民國92年始改變用途，之前飼養畜牧，請從92年
    起始課徵房屋稅」，此亦有各該申請書附於原處分卷可明。
    由前述橋通輪胎股份有限公司自90年3 月1 日起至95年2 月
    28日止承租之標的應不僅只有51號建物之事實，及被告93年
    11月11日勘查時系爭房屋已為橋通輪胎股份有限公司營業使
    用，並原告自承系爭房屋於92年出租他人作工廠使用等節，
    堪認前揭橋通輪胎股份有限公司自90年3 月1 日起所承租之
    範圍已包括系爭房屋在內。則被告就系爭房屋按營業用稅率
    補徵92、93年房屋稅，自無違誤。
六、原告起訴對於系爭房屋92、93年按營業用稅率課徵房屋稅一
    節並未爭執，僅主張系爭房屋於93年11月12日大火燒毀，應
    予減免云云，惟93年房屋稅所屬課稅期間為92年7 月1 日至
    93年6 月30日，系爭房屋燒毀之時間為93年11月12日，已在
    本件93年房屋稅課稅期間之外，自不足以影響本件核課，故
    原告以燒毀為由對系爭處分不服，自無可採。
七、綜上所述，本件被告對系爭房屋補徵92年度房屋稅及核課93
    年度房屋稅，均無不合。訴願決定予以維持，亦無不當。原
    告訴請撤銷原處分與訴願決定，為無理由，應予駁回。
據上論結，本件原告之訴為無理由，爰依行政訴訟法第98條第3
項前段、第218條，民事訴訟法第385條第1項前段，判決如主文
。
中    華    民    國     95    年    12    月    7     日
                         第七庭審判長法  官  李  得  灶
                                     法  官  林  玫  君
                                     法  官  李  玉  卿
上為正本係照原本作成。
如不服本判決，應於送達後20日內，向本院提出上訴狀並表明上
訴理由，如於本判決宣示後送達前提起上訴者，應於判決送達後
20日內補提上訴理由書（須按他造人數附繕本）。
中    華    民    國     95    年    12    月    7     日
                                     書記官  楊  怡  芳


司法院資訊處製作；財團法人民間司法改革基金會備份。
